臺灣高等法院高雄分院民事判決　　　　　 100年度上字第96號
上　訴　人　楊洪
訴訟代理人　李文斌
被上訴人　　黃錦
　　　　　　　　　　　66號
　　　　　　　　　　　　　　　弄8號
訴訟代理人　王坤總
上列當事人間請求辦理過戶登記等事件，上訴人對於民國100 年
4 月15日臺灣高雄地方法院100 年度訴字第229 號第一審判決提
起上訴，本院於100 年7 月6 日言詞辯論終結，判決如下：
    主  文
上訴駁回。
第二審訴訟費用由上訴人負擔。
    事 實 及 理 由
一、上訴人起訴主張：訴外人李惠雯與被上訴人共有新鴻春16號
    漁船（英文名稱：SHIN HORNG CHUEN NO.16船舶號數：0091
    80、統一編號CT0-000000、總噸數48.32 噸，下稱系爭漁船
    ），應有部分各1/2 ，李惠雯於民國94年11月間，欲將系爭
    漁船之所有權過戶與原審同案被告楊徐秀鳳，因伊與楊徐秀
    鳳為舊識好友，楊徐秀鳳為節省贈與稅，將系爭漁船所有權
    應有部分1/2 借名登記伊名義；嗣伊與楊徐秀鳳就系爭漁船
    之借名登記契約，於99年11月18日合意終止，伊自得請求楊
    徐秀鳳協同辦理系爭漁船之過戶。系爭漁船係基於伊與楊徐
    秀鳳間之借名登記契約，伊未曾出資購買系爭漁船，亦不曾
    於94年11月18日與被上訴人就系爭漁船成立合夥關係，系爭
    漁船曾於95、96年間，因涉嫌私賣漁船用柴油，致伊被臺灣
    臺南地方法院檢察署以刑事被告身分傳喚，日後亦有可能遭
    行政機關處以罰鍰或補稅，且系爭漁船虧損有結算後應負民
    事責任問題，有確認與被上訴人就系爭漁船合夥關係不存在
    之利益。爰求為判決：(一)確認楊徐秀鳳就系爭漁船之所有權
    應有部分1/2 與上訴人間之借名登記法律關係存在。(二)楊徐
    秀鳳應協同上訴人辦理系爭漁船之所有權應有部分1/2 移轉
    登記與楊徐秀鳳名下。(三)確認上訴人與黃錦間就系爭漁船
    合夥關係不存在。
二、被上訴人答辯：同意上訴人請求，對於上訴人主張之事實及
    聲明均不爭執。
三、原法院以被上訴人及楊徐秀鳳於言詞辯論時為訴訟標的之認
    諾，判決上訴人請求有關「楊徐秀鳳應協同上訴人辦理系爭
    漁船之所有權應有部分1/2 移轉登記與楊徐秀鳳名下」部分
    勝訴，駁回上訴人其餘請求。上訴人聲明不服，提起上訴，
    求為：(一)原判決駁回上訴人確認與被上訴人間就新鴻春16號
    漁船合夥關係不存在部分廢棄。(二)確認上訴人與黃錦間就
    系爭漁船合夥關係不存在。被上訴人於言詞辯論期日為訴訟
    標的之認諾。
四、按確認法律關係之訴，非原告有即受確認判決之法律上利益
    者，不得提起之；確認證書真偽或法律關係基礎事實存否之
    訴，亦同，民事訴訟法第247 條第1 項定有明文。所謂即受
    確認判決之法律上利益，係指因法律關係之存否不明確，致
    上訴人在私法上之地位有受侵害之危險，而此項危險得以對
    於被上訴人之確認判決予以除去之者而言（最高法院42年台
    上字第1031號判例參照）。申言之，所謂即受確認判決之法
    律上利益，須具備下列要件，始得認為有保護之必要：(1)法
    律關係或其基礎事實存否在當事人間不明確；(2)須因其不明
    確致上訴人之權益或其他法律上之地位有不安之危險；(3)須
    其不安之危險有以確認判決除去之必要。查，李惠雯於94年
    11月16日與上訴人簽訂買賣契約，由李惠雯以100 萬元之價
    格出售系爭漁船予上訴人，固有買賣契約書可參（原審卷7
    頁）。惟系爭漁船係楊徐秀鳳借用上訴人名義向李惠雯購買
    ，上訴人並未出資，為楊徐秀鳳証述在卷（本院卷24頁）（
    上訴人起訴主張與楊徐秀鳳間之借名契約於99年11月18日終
    止，楊徐秀鳳對訴訟標的為認諾，故原法院判決「楊徐秀鳳
    應協同上訴人辦理系爭漁船之所有權應有部分1/2 移轉登記
    與楊徐秀鳳名義」，見原審卷3 頁反面、12至14頁）。兩造
    又主張系爭漁船之合夥關係存在於楊徐秀鳳與被上訴人間（
    本院卷41頁），則被上訴人對於上訴人主張系爭漁船係楊徐
    秀鳳出資，借名登記於上訴人名義，實際上該漁船之合夥關
    係存在於楊徐秀鳳與被上訴人間，而非存在於兩造之間。即
    兩造間就系爭漁船並無合夥關係存在之基礎事實並無爭執，
    且無不明確之情，私法上地位並無不安之危險。至於其因借
    名登記之故，被檢察官傳訊或可能因而被行政機關處罰鍰或
    補稅之不利益，乃公法上之關係，與私法上之地位有受侵害
    危險之情形有間。依上開說明，上訴人並無即受確認判決之
    法律上利益，欠缺權利保護要件。綜上，上訴人求為判決確
    認與被上訴人間就系爭漁船合夥關係不存在，為無理由，應
    予駁回。原審為上訴人敗訴之判決，並無不合。上訴意旨指
    摘原判決不當，求予廢棄改判，為無理由，應予駁回。
五、據上論結，本件上訴為無理由，依民事訴訟法第449 條第1
    項、第78條，判決如主文。
中    華    民    國   100    年    7     月    20    日
                            民事第六庭
                                審判長法官  許明進
                                法      官  徐文祥
                                法      官  李炫德
以上正本證明與原本無異。
本件不得上訴。
中    華    民    國   100    年    7     月    20    日
                                書  記  官  賴梅琴